【裁判字號】    93,訴緝,209
【裁判日期】    950523
【裁判案由】    加重強盜等
【裁判全文】
臺灣臺北地方法院刑事判決             93年度訴緝字第209號
公  訴  人  臺灣臺北地方法院檢察署檢察官
被      告  庚○○
選任辯護人  林吉雄律師
上列被告因加重強盜等案件，經檢察官提起公訴（93年度偵字第
5101、7590號）及移送併辦（臺灣臺北地方法院檢察署93年度他
字第1692號），本院判決如下：
    主  文
庚○○共同意圖為自己不法之所有，結夥三人以上，攜帶凶器，
以強暴至使不能抗拒，而使他人交付其物，處有期徒刑捌年。
扣案仿GLOCK17型改造手槍壹把、9釐米土造子彈壹顆及9釐米制
式子彈參顆、黑色鴨舌帽肆頂、黃色膠帶肆捲、棉質白手套參雙
、番刀壹把均沒收
    事  實
一、緣民國（下同）93年2月初，壬○○（業經本院另行審結）
    因經濟困難，缺錢花用，憶起前曾在臺北市中山區○○○路
    95 號2樓「莎迪娜」卡拉OK店消費，該處負責人及店員均為
    女性、有機可趁，乃邀丁○○（業經本院另行審結）、寅○○（業經本院另行審結）及庚○○四人共同基於意圖為自己
    不法所有之犯意聯絡，壬○○事先與丁○○共同購買番刀1
    把，壬○○並攜帶85年間收受自綽號「阿賢」者之贓物電擊
    棒1支（收受贓物部分業經判刑確定），丁○○則攜帶黃色
    膠帶4捲、黑色鴨舌帽4頂、棉質白色手套3雙及可發射子彈
    ，具有殺傷力之仿GLOCK17型改造手槍（內有2顆具殺傷力之
    9 厘米土造子彈、3顆具殺傷力之9厘米制式子彈），4人於
    93 年2月10日23時50分許，由壬○○駕駛其所有之BV-5165
    號自用小客車搭載其餘3人至前開「莎迪娜」卡拉OK店，壬○○因恐遭店員認出，遂在門口把風，而由丁○○持槍、彈
    ，寅○○拿電擊棒、庚○○持番刀、膠帶等物品進入該店，
    丁○○、庚○○、寅○○3人並頭戴黑色鴨舌帽，向在場播
    放歌曲之店員癸○○、負責人丙○○、客人子○○、甲○○
    、丑○○、乙○○佯稱警察臨檢，丙○○等人要求出示證件
    時，丁○○、寅○○、庚○○即分別亮出改造手槍、電擊棒
    及番刀，以此強暴手段至使丙○○等人無法抗拒，即而將丙○○等人押入包廂內後，並命丙○○等人將財物取出，置於
    桌上，強取丙○○所有之皮包1只（內有華南銀行、中國信
    託商業銀行、聯邦銀行金融卡各1張）、行動電話1支，癸○○所有之現金新臺幣（下同）200元、女用手錶1支、戒指1
    只，三星牌銀色行動電話1支，甲○○所有之現金18,000元
    、勞力士手錶1支、NOKIA牌手機1支，丑○○所有之現金
    2,000元、亞美茄手錶1支、K金洋珠戒指1只、三星牌手機1
    支、國際商業銀行信用卡1張，乙○○所有之現金2千餘元及
    手機1支，子○○所有之現金10,000元、手錶1支、NOKIA牌
    8210型手機1支及3張提款卡等物得手後，復將丙○○與癸○○、子○○與乙○○、丑○○與甲○○分成3組，背對背、
    手連身體，以所攜帶之黃色膠帶綑綁一起，再分別綑綁腳部
    。庚○○等人強盜上揭財物得手後，又共同基於意圖為自己
    不法所有之犯意聯絡，逼問丙○○所有中國信託銀行金融卡
    密碼後，交予在外把風之壬○○，由壬○○於翌日（11日）
    凌晨至臺北市○○○路○段18號華南商業銀行之自動提款機
    ，分兩次接續提取丙○○帳戶內之5,000元及3,000元共
    8,000 元，庚○○等人遂將強盜所得之現金及物品朋分後各
    自逃逸。丙○○等人掙脫綑綁之膠帶後報警，警方人員於臺
    北市○○○路○段18號華南商業銀行之自動提款機上取得壬○○所留之左拇指指紋，再循線於93年3月4日9時許，在臺
    北市○○區○○路3段155巷128號丁○○住處查獲丁○○、
    寅○○，並扣得丁○○強盜所用之上開槍、彈（其中一顆土
    造子彈經鑑定試射用罄，於同日9時55分許，在臺北市○○
    區○○路某電動遊樂場查獲壬○○，於壬○○所有之上開自
    用小客車內扣得黑色鴨舌帽4頂、電擊棒、膠帶4捲、棉質白
    手套3雙、番刀等物。
二、案經臺北市警察局中山分局報請臺灣臺北地方法院檢察署檢
    察官偵查起訴及移送併辦。
    理  由
壹、程序部分：
一、按「當事人、代理人或辯護人於法院調查證據時，知有第
    159條第1項不得為證據之情形，而未於言詞辯論終結前聲明
    異議者，視為有前項之同意。」刑事訴訟法第159條之5第2
    項定有明文。證人壬○○、寅○○、丙○○、癸○○、甲○○、丑○○、乙○○、子○○於警詢及偵查中之證述，被告
    未於言詞辯論終結前聲明異議，本院審酌渠等之供述，認為
    適當，依上揭規定，得採為證據。
二、扣案黑色鴨舌帽4頂、黃色膠帶4捲、棉質白手套3雙、番刀1
    把、仿GLOCK17型改造手槍1把、9釐米土造子彈2顆、9釐米
    制式子彈3顆均係檢警合法取得之物，依刑事訴訟法第158條
    之4反面解釋，得採為證據。
貳、實體部分：
一、訊據被告庚○○於本院審理期間之93年12月21日具狀坦認於
    案發當日其經同案被告載往該卡拉OK店，在同案被告脅迫下
    ，情非得已而與之共同犯案，並在同案被告丁○○要求下綑
    綁被害人，親見其餘同案被告搜括被害人財物及詢問被害人
    提款卡密碼，事後並一起到同案被告壬○○家中瓜分財物，
    並分得3,000元云云；雖其嗣後先於本院94年1月24日審理時
    翻異前詞，改稱：「該份刑事陳訴狀不是我寫的，當時我意
    志非常消沈，是在監獄中別人替我寫的。是別人看起訴書寫
    的，這份自白書提到我到案發卡拉OK店，是其他被告脅迫之
    下，情非得已而犯案不是真實的。我承認有去現場，我不知
    道他們是行搶。被告丁○○叫我綑綁被害人，當時我心裡害
    怕，我有綑綁被害人，我沒有拿手錶，什麼東西都沒有取得
    ，都沒有分到東西。」云云（本院94年1月24日審判筆錄第3
    頁參照），後被告又於本院95年5月2日審理時翻異前詞，辯
    稱：「我有精神方面的疾病，我在裡面聽別人說，已經三個
    人咬我，就算你沒有做，怎麼跟法官解釋，那時我剛到北監
    服刑，請別人替我寫，他是以起訴書上面所載來寫，那時我
    沒有吃藥控制，精神病發作，我在法院成認識因為法官要我
    說出是誰替我寫的，我怕連累到替我寫的人，後來我就寫答
    辯狀來澄清。... 自白狀內容不是真實。... 起訴事實不實
    在，我沒犯案，我沒有去。」云云（本院95年5月2日審判筆
    錄第5、7、9頁參照）。惟查：
（一）前揭犯罪事實業經同案被告壬○○、寅○○、丁○○於本
      院審理時均供述屬實，核與被害人丙○○、癸○○、甲○○、丑○○、乙○○、子○○分別於警訊、偵查及本院審
      理時指、證述之情節相符，復有黑色鴨舌帽4頂、黃色膠
      帶4捲、棉質白手套3雙、番刀1把、仿GLOCK17型改造手槍
      1把、9釐米土造子彈2顆（其中一顆於鑑定時試射用罄）
      、9釐米制式子彈3顆及電擊棒1枝扣案可資佐證；另壬○○持被害人丙○○所有之金融卡提款之事實，有提款紀錄
      表、及詐領款項時之翻拍照片、丙○○中國信託商業銀行
      第0000000000000號帳戶存、支明細影本等在卷可參。
（二）證人癸○○於本院審理時雖證稱沒有印象看過在場被告，
      現在照片中的人與後面在庭所做被告伊不能確認，然查本
      案案發之時為93年2月10日，距今已相隔2年之久，而證人
      當時於警察局之指認與案發當時相隔不久，且證人於本院
      審理時亦證稱：「在警局有看過照片。... 因為照片的人
      看起來有像，當時他是拿刀子，胖胖的人是拿槍。我跟警
      察說因為當時他拿刀子押住我，刀很長，我印象很深刻。
      ... 我當時的指認應該沒有錯。當時我可以確定，因為他
      是正面對著我。」（本院95年5月2日審判筆錄第2、3、4
      頁），故證人癸○○於警詢時之指認應屬明確無訛。
（三）雖被告翻異前詞辯稱其有精神疾病，一時神智不清而委由
      獄友操刀代寫93年12月21日之刑事陳訴狀，並否認該陳訴
      狀內容之真實性云云。然查該陳訴狀中有被告之手印，且
      辯護人於93年12月24日刑事準備書狀中記載：「... 被告
      於同年12月21日上吊自殺獲救，並聲稱他已向法院自白。
      ...」，辯護人並於本院審理時表示其前往探監時，被告
      有跟他說已寄出自白書，故辯護人即具狀向法院陳報有該
      自白書存在。既被告曾親見該陳訴狀之自白內容，亦蓋上
      手印並將之寄達本院，是被告當時對於該陳訴狀之內容係
      明確知悉並不否認，故被告雖以其有精神疾病置辯，惟縱
      觀被告於本院審理期間，精神狀況始終良好，應對自如，
      且對於案情之答辯等均無任何窒礙之虞，其既委託獄友代
      寫自白書，並於細觀自白內容並按捺指印認可後，始呈送
      本院，足見當時精神狀態良好，在自由意志下所為之自白
      ，既無瑕可指，復與其他相關證據吻合，自得採為證據。
      是所辯並不影響該陳訴狀內容之真實性，本院自得加以審
      酌。
（四）查本件被告與共犯壬○○、寅○○等共同涉犯本件事實，
      亦經臺灣高等法院93年度上訴字第3216號認定明確，並就
      共同正犯壬○○、寅○○部分論罪處刑確定，有該判決附
      卷可憑，亦為渠等所是認，復綜合上述，足見被告確犯本
      件之事證，極為明顯。又被告曾於本院94年1月24日審理
      時供稱：「我承認有去現場，我不知道他們是行搶。被告
      丁○○叫我綑綁被害人，當時我心裡害怕，我有綑綁被害
      人，我沒有拿手錶，什麼東西都沒有取得，都沒有分到東
      西。」等語（本院94年1月24日審判筆錄第3頁參照），然
      被告嗣後又翻異前詞改稱案發當時伊正在工作，當時會如
      此說是因為法官叫伊供出何人替伊寫自白狀，所以伊才會
      如此回答云云。然查：案發當時是否在場係被告之重要抗
      辯，被告一向均否認在場及犯罪，而今居然會為了一位獄
      友而甘願承認案發當時在場實與常情有違，是被告空言否
      認其在場，核屬卸責之詞，不足採信。
（五）綜上所述，本件事證明確，被告犯行堪以認定，應依法論
      科。至共犯壬○○、丁○○、寅○○嗣於95年3月14日本
      院審理時蓄意迴護被告庚○○而為之供述，以及證人戊○○、辛○○、己○○就被告於案發前之受僱和工作情形等
      ；前者，既與上述事證不符，尤與渠等之前之證述相間，
      殊難遽採；後者，既不足以推翻被告涉犯本件之事實，亦
      難為有利於其之認定，均併此敘明。
二、查被告犯罪時間在93年2、3月間，而槍砲彈藥刀械管制條例
    業於94年1月26日修正公布。而94年1月26日總統令修正公布
    前之槍砲彈藥刀械管制條例第11條第4項規定「未經許可持
    有、寄藏或意圖販賣而陳列第1項所列槍砲者，處1年以上7
    年以下有期徒刑，併科新台幣7百萬元以下罰金。」與修正
    公布後第8條第4項規定「未經許可，持有、寄藏或意圖販賣
    而陳列第1項所列槍枝者，處3年以上10年以下有期徒刑，併
    科新臺幣700萬元以下罰金。」比較，以修正前法律對被告
    有利，依刑法第2條第1項但書規定，被告所犯此部分行為，
    應適用修正前法律。按刑法上所謂兇器，其種類並無限制，
    凡客觀上對於人之生命、身體、安全構成威脅，具有危險性
    之兇器均屬之，且祇須行竊時攜帶此種具有危險性之兇器為
    已足，並不以攜帶之初有行兇之意圖為必要（最高法院79年
    度台上字第5253號判例參照），被告與同案被告等犯罪時所
    持之改造手槍、子彈、番刀及電擊棒依社會通念，在客觀上
    足以對於人之生命、身體、安全構成威脅，顯為具有危險性
    之兇器無訛。核被告所為，係犯修正前槍砲彈藥刀械管制條
    例第11條第4項之未經許可，持有可發射子彈，具有殺傷力
    之改造槍枝罪、第12條第4項之未經許可持有子彈罪、刑法
    第330條第1項之結夥3人以上，攜帶兇器強盜罪、第339條之
    2 第1項之以不正方法由自動付款設備詐欺罪。所犯槍砲彈
    藥刀械管制條例第11條第4項之未經許可，持有可發射子彈
    ，具有殺傷力之改造槍枝罪、第12條第4項之未經許可，持
    有子彈罪，係以一持有行為所為，為想像競合犯，應從一重
    之未經許可，持有可發射子彈，具有殺傷力之改造槍枝罪處
    斷。其加重強盜行為同時侵害數法益，為想像競合犯，從一
    重處斷。所犯未經許可，持有可發射子彈，具有殺傷力之改
    造槍枝、加重強盜、刑法第329條之2第1項之罪3罪間，有方
    法結果之牽連關係，應從一重之加重強盜罪處斷。而所犯上
    述罪名，與同案被告壬○○、寅○○、丁○○均有犯意聯絡
    及行為分擔，應論以共同正犯。爰審酌被告素行不良，年輕
    力壯，卻不思以正當手段謀取財富，犯罪之動機、目的，及
    共同持兇器強盜危害人身自由之手段兇狠，嚴重影響社會秩
    序、被害人法益，並造成被害人心理上莫大而難以彌補之傷
    害及其等所強盜之財物數量、價值等所生危害，與犯後坦承
    大部分犯行及犯後態度等一切情狀，量處如主文所示之刑，
    以資懲儆。
三、扣案之仿GLOCK17型改造手槍1把、9釐米土造子彈1顆（另1
    顆已於鑑定時就試射用罄，不予沒收）及9釐米制式子彈3顆
    ，均屬違禁物；另扣案黑色鴨舌帽4頂、黃色膠帶4捲、棉質
    白手套3雙及番刀1把，係分屬同案被告丁○○或壬○○所有
    ，且為供共同犯罪所用之物，均依法宣告沒收。至作案用電
    擊棒1支係共犯壬○○收受他人之贓物，非其所有，不得宣
    告沒收。
四、移送併辦（93年度他字第1692號）部分與起訴被告等強盜被
    害人丙○○等人財物部分係同一事實，本院自得一併審酌，
    附此敘明。
五、據上論斷，應依刑事訴訟法第299條第1項前段，修正前槍砲
    彈藥刀械管制條例第11條第4項、第12條第4項，刑法第2條
    第1項但書、第11條前段，第28條、第330條第1項、第339條
    之2第1項、第55條、第38條第1項第1款、第2款，判決如主
    文。
本案經檢察官於知慶到庭執行職務。
中    華    民    國    95    年    5     月    23    日
                  刑事第十二庭審判長法  官  李英豪
                                    法  官  胡宏文
                                    法  官  曾正龍
以上正本證明與原本無異。
如不服本判決，應於判決送達後10日內，向本院提出上訴狀。
                                    書記官  彭自青
中    華    民    國    95    年    5     月    23    日
附錄本案論罪科刑法條全文：
刑法第330條
犯強盜罪而有第321條第1項各款情形之一者，處7年以上有期徒
刑。
前項之未遂犯罰之。
刑法第339條之2
意圖為自己或第三人不法之所有，以不正方法由自動付款設備取
得他人之物者，處3年以下有期徒刑、拘役或1萬元以下罰金。以
前項方法得財產上不法之利益或使第三人得之者，亦同。
修正前槍砲彈藥刀械管制條例第11條
未經許可，製造、販賣或運輸第4條第1項第1款所稱其他可發射
金屬或子彈具有殺傷力之各式槍砲者，處5年以上有期徒刑，併
科新臺幣1千萬元以下罰金。
未經許可，轉讓、出租或出借前項所列槍砲者，處3年以上10年
以下有期徒刑，併科新臺幣7百萬元以下罰金。
意圖供自己或他人犯罪之用，而犯前2項之罪者，處無期徒刑或
7年以上有期徒刑，併科新臺幣1千萬元以下罰金。
未經許可，持有、寄藏或意圖販賣而陳列第1項所列槍砲者，處
1年以上7年以下有期徒刑，併科新臺幣7百萬元以下罰金。
第1項至第3項之未遂犯罰之。
槍砲彈藥刀械管制條例第12條
未經許可，製造、販賣或運輸子彈者，處1年以上7年以下有期徒
刑，併科新台幣5百萬元以下罰金。
未經許可，轉讓、出租或出借子彈者，處6月以上5年以下有期徒
刑，併科新台幣3百萬元以下罰金。
意圖供自己或他人犯罪之用，而犯前2項之罪者，處3年以上10年
以下有期徒刑，併科新台幣7百萬元以下罰金。
未經許可，持有、寄藏或意圖販賣而陳列子彈者，處5年以下有
期徒刑，併科新台幣3百萬元以下罰金。
第1項至第3項之未遂犯罰之。


司法院資訊處製作；財團法人民間司法改革基金會備份。
